【裁判字號】    89,訴,134
【裁判日期】    890411
【裁判案由】    偽造文書等
【裁判全文】
臺灣士林地方法院刑事判決                          八十九年度訴字第一三四號
    公  訴  人  臺灣士林地方法院檢察署檢察官
    被      告  甲○○
右列被告因偽造文書等案件，經檢察官提起公訴（八十八年度偵字第一一五七九號）
，本院判決如左：
    主  文
甲○○行使偽造私文書，足以生損害於公眾及他人，累犯，處有期徒刑肆月。臺北縣
警察局（八八）北縣警交甲字第○一二八八七二號舉發違反道路交通管理事件通知單
移送聯、回覆聯、存查聯上偽造之「徐宏賢」署押共參枚及經變造「徐宏賢」普通小
型車駕駛執照上「甲○○」之相片壹張均沒收。又意圖為自己不法之所有，而侵占遺
失物，處罰金貳仟伍佰元，如易服勞役以參佰元折算壹日。
    事  實
一、甲○○（公訴人誤植為譚譜全）曾有違反槍砲彈藥刀械管制條例、麻醉藥品管理
    條例、贓物及違反毒品危害防制條例等多項前科紀錄，前於民國八十三年間因違
    反麻醉藥品管理條例及槍砲彈藥刀械管制條例案件，經臺灣士林地方法院分別判
    處有期徒刑六月及四月，應執行有期徒刑九月確定，並於八十四年十二月二十一
    日因假釋縮刑期滿執行完畢。詎仍不知悔改，竟於八十五年間某不詳時間，在不
    詳地點拾獲徐宏賢所遺失之Ｚ000000000號駕駛執照一張，竟意圖為自
    己不法之所有而侵占入己（侵占遺失物部分另據公訴人為不起訴處分）。復於同
    年之某不詳時地，以換貼自己相片之方式，變造前開駕駛執照，甲○○即攜帶於
    身上供隨時掩飾身份之需，足以生損害於徐宏賢本人及監理單位管理駕駛執照之
    正確性。又甲○○於八十八年五、六月間某日，在臺北縣三重市○○○路第一銀
    行前公共電話上，拾獲周世杰所遺失之身分證統一編號Ｚ000000000號
    國民身分證一張，而意圖為自己不法之所有而侵占入己，隨身攜帶以備掩飾身份
    之用。甲○○嗣於同年七月二十三日下午六時十分許，騎乘車牌號碼ＡＵＯ─五
    四八號重型機車，行經臺北縣三重市○○路與正義南路口，未依規定戴安全帽而
    為警攔停告發時，因恐警方認出其係通緝犯，竟冒稱其為「徐宏賢」，持前開經
    變造之駕駛執照出示交予取締警員查驗而行使，該警員即按照經變造駕駛執照之
    徐宏賢年籍資料填寫至所製作之臺北縣警察局（八八）北縣警交甲字第○一二八
    八七二號舉發違反道路交通管理事件通知單移送聯上，甲○○並於該警員所填發
    上開通知單移送聯上偽造「徐宏賢」署押，而複寫至同份通知單回覆聯、存查聯
    上，表示「徐宏賢」已收到該通知單，復行使交還該通知單予取締之警員，足以
    生損害於徐宏賢及警方與監理機關對於交通違規者取締與管理之正確性。旋甲○
    ○因另涉違反毒品危害防制條例案件（此部分已由公訴人另行依法處理），經警
    聲請臺灣士林地方法院檢察署檢察官核發搜索票，持往甲○○位於臺北市○○區
    ○○路三一二巷三十八號住處搜索，扣得前開經變造之駕駛執照一張、周世杰之
    國民身分證一張、護貝機一台、護貝塑膠膜一包及偽鈔三紙（偽造貨幣部分另經
    公訴人為不起訴處分）等物，始查悉上情。
二、案經臺北市政府警察局移送臺灣士林地方法院檢察署檢察官偵查起訴。
    理  由
一、訊據被告甲○○對右揭事實均坦承不諱，核與被害人徐宏賢、周世杰於警訊中指
    訴情節相符，復有經變造之「徐宏賢」駕駛執照一張、「周世杰」國民身分證一
    張及臺北縣警察局（八八）北縣警交甲字第○一二八八七二號舉發違反道路交通
    管理事件通知單通知聯、存查聯各一紙附卷可稽，足徵被告之自白與事實相符，
    本件事證明確，被告犯行洵堪認定，應依法論科。
二、查被告在上開舉發違反道路交通管理事件通知單移送聯內偽造「徐宏賢」署押，
    表示收到該通知單之意思，該部分即具有收據之性質，屬私文書，其復交回警員
    處理，顯然於該文書之內容有所主張，足以生損害於徐宏賢、臺北縣警察局及監
    理機關對於交通違規者取締與管理之正確性。核其所為係犯刑法第三百三十七條
    之侵占遺失物罪、同法第二百十六條、第二百十二條、第二百十條之行使偽造私
    文書罪及行使變造特種文書罪。被告變造被害人徐宏賢所遺失之駕駛執照後復持
    以行使，其所為變造特種文書之低度行為，應為行使之高度行為所吸收；而其偽
    造「徐宏賢」署押係偽造私文書之階段行為，偽造私文書之低度行為則為行使之
    高度行為所吸收，均不另論罪。又其行使變造之特種文書罪與行使偽造私文書二
    罪間，有方法結果之牽連關係，依刑法第五十五條之規定，應從較重之行使偽造
    私文書罪處斷。至其所犯侵占遺失物與行使偽造私文書二罪之間，犯意各別，罪
    名不同，應予分論併罰。被告前有如事實欄所列前案經判處有期徒刑確定及執行
    完畢情形，此有臺灣高等法院被告全國前案紀錄表、臺灣高等法院檢察署刑案紀
    錄簡覆表各一份在卷可按，於五年以內再犯本件最重本刑為有期徒刑以上之行使
    偽造私文書罪，為累犯，應依刑法第四十七條之規定加重其刑。爰審酌被告之素
    行、犯罪動機、智識程度、目的、手段、所生之危害及犯罪後坦承犯行等一切情
    狀，分別量處如主文所示之刑，科處罰金刑部分，並諭知易服勞役之折算標準。
三、扣案之臺北縣警察局（八八）北縣警交甲字第○一二八八七二號舉發違反道路交
    通管理事件通知單存查聯偽造之「徐宏賢」署押一枚，應依刑法第二百十九條規
    定沒收；按舉發違反道路交通管理事件通知單通常有四聯，即通知聯、移送聯、
    回覆聯、存查聯，警方舉發違反道路交通管理事件時，通知聯交予違規者收執，
    違規者則在移送聯簽名表示收受，且在移送聯簽名會複寫至移送聯下之回覆聯、
    存查聯，而上開通知單回覆聯、移送聯上偽造複寫之「徐宏賢」署押各一枚，雖
    未扣案，但並無證據證明其已滅失，亦應依刑法第二百十九條規定沒收。至扣案
    經變造「徐宏賢」普通小型車駕駛執照上「甲○○」之相片一張，係被告所有供
    本件犯罪所用之物，應依刑法第三十八條第一項第二款規定併與宣告沒收，另該
    駕駛執照係徐宏賢所有，並非被告所有之物，業經被告及徐宏賢供承在卷可按，
    公訴人聲請依法宣告沒收，顯有誤會，本院無從宣告沒收，併此敘明。再扣案護
    貝機一台、護貝塑膠膜一包及偽鈔三紙等物，雖為被告所有，然乏證據證明供前
    揭犯罪之用，又非違禁物，爰不另為沒收之諭知，亦附此敘明。
據上論斷，應依刑事訴訟法第二百九十九條第一項前段，刑法第二百十六條、第二百
十條、第二百十二條、第三百三十七條、第五十五條、第四十七條、第四十二條第二
項、第二百十九條、第三十八條第一項第二款，罰金罰鍰提高標準條例第一條前段、
第二項，判決如主文。
本案經檢察官黃惠玲到庭執行職務
中      華      民      國    八十九    年      四      月     十一     日
                                  臺灣士林地方法院刑事第二庭
                                          法  官  李  昆  霖
右正本證明與原本無異。
如不服本判決，應於判決送達後十日內，向本院提出上訴狀。
                                          書記官  陳  佳  伶
中      華      民      國    八十九    年      四      月     十四     日
附錄本案論罪科刑法條全文：
刑法第二百十六條
行使第二百十條至第二百十五條之文書者，依偽造、變造文書或登載不實事項或使登
載不實事項之規定處斷。
刑法第二百十條
偽造、變造私文書，足以生損害於公眾或他人者，處五年以下有期徒刑。
刑法第二百十二條
偽造、變造護照、旅券、免許證、特許證及關於品行、能力、服務或其他相類之證書
、介紹書，足以生損害於公眾或他人者，處一年以下有期徒刑，拘役或三百元以下罰
金。
刑法第三百三十七條
意圖為自己或第三人不法之所有，而侵占遺失物、漂流物或其他離本人所持有之物者
，處五百元以下罰金。
刑法第二百十九條
偽造之印章、印文或署押，不問屬於犯人與否，沒收之。


司法院資訊處製作；財團法人民間司法改革基金會備份。
